【裁判字號】    92,仲執,1
【裁判日期】    920505
【裁判案由】    
【裁判全文】
臺灣臺中地方法院民事裁定  九十二年度仲執字第一號
    聲  請  人  基勝營造股份有限公司
?
    法定代理人  鄭木財
    代  理  人  吳文郎
    相  對  人  台中縣大甲鎮公所
    法定代理人  劉家賓
    代  理  人  許丕海
右當事人間仲裁判斷裁定執行事件，本院裁定如左：
    主      文
中華民國仲裁協會民國九十年七月二日判斷書所載：「相對人應給付聲請人新台幣貳
佰參拾萬零參拾伍元及自民國八十九年十一月二十二日起至清償日止，按年息百分之
五計算之利息。」其中新台幣貳拾伍萬陸仟捌佰肆拾玖元准予強制執行。
聲請程序費用由相對人負擔。
    理      由
一、聲請意旨略以：兩造因工程事件經中華民國仲裁協會做成仲裁判斷書，命相對人
    應給付聲請人新台幣（下同）二百三十萬零三十五元在案。惟本件工程款相對人
    只付部分，尚有二十五萬六千八百四十九元為未為給付，經聲請人於九十二年一
    月十四日向相對人申請給付，然相對人迄未給付，爰聲請裁定准予強制執行，提
    仲裁判斷書、申請書等影本各一份為證。
二、相對人則主張其與聲請人間給付工程款事件，經中華民國仲裁協會作成仲裁判斷
    書，命相對人應給付聲請人貳佰參拾萬零參拾伍元。惟查行政機關辦理工程付款
    ，依法應經由結算驗收程序完竣始得付款。本件於仲裁判斷中，即因聲請人之工
    程瑕疵而無法踐行上述程序，故予保留。且依判斷書第五頁倒數第八行所敘：「
    依據聲請人與相對人九十年六月三十日提出之查驗紀錄以觀，尚有規格不符及未
    改善之瑕疵，此為兩造之不爭，是按諸契約書第十九條第二款規定及民法第四九
    二條、第四九三條第一項、第二項之規定，聲請人自應負擔瑕疵擔保責任，且因
    聲請人未依契約書第十九條第二款約定修補完畢，相對人得依民法第四九三條第
    二項之規定，向聲請人請求償還修補之必要費用：：：」。據此以觀，相對人已
    先作初步查驗，並當庭表明依法將為就瑕疵部份於實際驗收時予以扣款，此亦為
    兩造及仲裁庭三方所允諾，故於辦理驗收付款時產生貳拾伍萬陸仟捌佰肆拾玖元
    之差額。
    次按本件仲裁判斷成立後，相對人即通知聲請人依法辦理驗收付款程序，兩造等
    偕同逐項驗收事宜。經決算後告知實際金額為貳佰零陸萬捌仟捌佰柒拾壹元。並
    經聲請人同意而受領上述款項。（見證物）其扣款差額部份依法聲請人已視同放
    棄。再依民法第三０九條之規定：依債務本旨向債權人或其他有受領權人為清償
    ，經其受領者，債之關係消滅。綜上所陳，本所既經聲請人同意受領，又經辦理
    決算完竣，聲請人受領時復未表示異議，亦非分期之給付，由是觀之，兩造間之
    債權債務已歸消滅，聲請人自不得據以請求強制執行。為此，請求駁回聲請人之
    聲請。提出大甲鎮公所函一件、驗收紀錄一份、工程結算驗收證明書一份、領款
    收據二份、仲裁判斷書一件等影本為證。
三、查聲請人承包相對人「武曲里社區活動中心增建工程」，於八十六年十月三日簽
    訂工程契約，就原有之一樓建物進行二樓增建工程，工程含稅總價為三百四十九
    萬元，未含稅為三百三十二萬三千八百十元，系爭工程於八十七年二月廿七日竣
    工，於八十七年三月十八日初驗，固有些許瑕疵待修繕。聲請人承包之工程已完
    成，相對人拒付工程款而提付仲裁，仲裁庭依兩造所不爭之九十年六月三十日提
    出之查驗紀錄，認尚有規格不符及未改善之瑕疵，依契約書第十九條第二款約定
    及民法第四九二條、第四九三條第一項、第二項規定，聲請人應負瑕疵擔保責任
    ，且因聲請人未依契約書第十九條第二款約定修補瑕疵，相對人自得依民法第四
    九三條第二項規定，向聲請人請求償還修補之必要費用；另兩造又同意仲裁庭援
    引衡平原則，並參酌民法第二二七條之二規定，為避免聲請人反而不當得利暨後
    續修補工程發包時，相對人無法順利發包修補工程或因單價過低致無法發包，反
    而遭受不利益。爰將聲請人所聲請工程款減少一成，以利相對人得以順利修補瑕
    疵，以維公平；再依合約書第二十一條第一款約定，因聲請人未取得使用執照依
    約應扣留工程總金額百分之十。依前述事由，聲請人應扣款項目如下：(一)未取得
    使用執照扣款按工程總價百分之十為三十三二千零八十一元。(二)瑕疵修補扣款－
    由相對人自行修補得請求償還之費用為四十六萬八千五百三十八元。(三)相對人重
    新發包修補瑕疵，基於衡平原則，扣總工程款一成即三十三萬二千三百八十元，
    經扣款後聲請人得請求相對人給付之未稅總工程款為二百十九萬零五百十元，含
    總工程款為二百三十萬零三十五元。中華民國仲裁協會爰於九十年七月二日作成
    八十九年度仲中聲忠字第十五號仲裁判斷：「相對人應給付聲請人新台幣二百三
    十萬零三十五元及自民國八十九年十一月二十二日起至清償日止，按年利率百分
    之五計算之利息。」
四、按仲裁法第三十七條第一項規定，「仲裁人之判斷，於當事人間，與法院之確定
    判決，有同一效力」。本件仲裁判斷確定後，相對人雖通知聲請人於九十年十一
    月十六日會同驗收，但聲請人並未派人參加。雖相對人於九十年十一月二十日作
    成之驗收紀錄有聲請人及技師之蓋章，聲請人供稱：那是工程結算驗收後，相對
    人要廠商蓋章。聲請人雖依相對人驗收結算，領了二百零六萬八千八百七十一元
    之工程款，但依仲裁判斷，相對人尚應給付餘款二十五萬六千八百四十九元，聲
    請人並未放棄該部分請求」。是聲請人既未派人參加九十年十一月十六日之驗收
    ，雖相對人驗收結算系爭工程款為二百零六萬八千八百七十一元，但相對人並不
    能證明聲請人就仲裁判斷二百三十萬零三十五元扣除二百零六萬八千八百七十一
    元之餘額二十五萬六千八百四十九元有捨棄之意思表示。按不依債之本旨清償者
    ，不生清償效力。相對人未依仲裁判斷履行債務，自不生系爭工程款全部消滅之
    效力。故聲請人依仲裁法第三十七條第二項前段規定，就未償之工程款二十五萬
    六千八百四十九元聲請本院裁定准予強制執行，於法並無不合，應予准許。
五、依非訟事件法第八條第二項、民事訴訟法第七十八條裁定如主文。
中      華      民      國    九十二    年      五      月      五      日
                                      臺灣臺中地方法院民事第四庭
~B法  官  周靜秀
右為正本係照原本作成
如對本裁定抗告，須於裁定送達後十日內向本院提出抗告狀
中      華      民      國    九十二    年      五      月      五      日
~B書記官  黃瑞瑛
                                                                        Ｂ


司法院資訊處製作；財團法人民間司法改革基金會備份。
